【裁判字號】    98,易,3057
【裁判日期】    990322
【裁判案由】    詐欺
【裁判全文】
臺灣臺北地方法院刑事判決              98年度易字第3057號
公  訴  人  臺灣臺北地方法院檢察署檢察官
被      告  甲○○
上列被告因詐欺案件，經檢察官提起公訴（98年度偵字第22294
號），本院判決如下：
    主  文
甲○○幫助意圖為自己不法之所有，以詐術使人將本人之物交付
，處有期徒刑肆月，如易科罰金，以新臺幣壹仟元折算壹日。
    事  實
一、甲○○明知社會上詐騙案件層出不窮，並可預見將自己之銀
    行帳戶存摺、提款卡及密碼提供他人使用，恐遭利用作為人
    頭帳戶，幫助有意詐欺之人用來詐騙他人財物匯款之用，竟
    不違背其本意，仍基於幫助他人遂行詐欺取財之不確定犯意
    ，於民國98年6月29日，在臺北市○○路附近，將自己所有
    之安泰商業銀行通化簡易分行(下稱安泰銀行)000000000000
    00號帳戶之存摺、提款卡、密碼，以新臺幣（下同）5000元
    之代價，提供予真實姓名年籍不詳自稱「王先生」(下簡稱
    「王先生」)之成年人使用。而該名「王先生」在取得上開
    銀行帳戶之存摺、提款卡、密碼後，即基於意圖為自己不法
    所有之犯意，由該詐名「王先生」各於98年6月30日17時16
    分許、19時10分許、19時25分許、20時許前後，分別撥打電
    話向戊○○、乙○○、丁○○、丙○○佯稱其網路購物設定
    成分期付款，帳戶會被自動扣款，須到ATM重新操作取消云
    云，致戊○○等人因而陷於錯誤，遂分別依其指示於當日17
    時51分許、19時48分許、20時15分許、20時14分許分別匯款
    2 萬9989元、2萬9989元、1萬999 8元、1萬3998元至上開安
    泰銀行帳戶，始獲上情。
二、案經臺北市政府警察局大安分局移送臺灣臺北地方法院檢察
    署檢察官偵查起訴。
    理  由
一、按被告以外之人於審判外之言詞或書面陳述，除法律有規定
    者外，不得作為證據；又被告以外之人於審判外之陳述，雖
    不符合刑事訴訟法第159條之1至第159條之4之規定，但經當
    事人於審判程序同意作為證據，法院審酌該言詞陳述或書面
    陳述作成時之情況，認為適當者，亦得為證據；又當事人、
    代理人或辯護人於法院調查證據時，知有同法第159條第1項
    不得為證據之情形，而未於言詞辯論終結前聲明異議者，視
    為有前項之同意，刑事訴訟法第159條第1項及第159條之5分
    別定有明文。查被害人戊○○、乙○○、丁○○、丙○○之
    警詢筆錄，固均屬被告以外之人於審判外之陳述，惟無證據
    證明係公務員違背法定程序所取得，且公訴人、被告甲○○
    均未爭執其證據能力，迄至言詞辯論終結前亦未再聲明異議
    ，本院審酌上開證據資料製作時之情況，尚無違法不當及證
    明力明顯過低之瑕疵，認為以之作為證據應屬適當，是依刑
    事訴訟法第159條之5第2項規定，前開供述證據應有證據能
    力，合先敘明。
二、被告甲○○固坦認一次將上開安泰銀行帳戶之存摺、提款卡
    、密碼以5000元之代價交付予真實姓名年籍不詳之成年人「
    王先生」乙情，惟矢口否認有何幫助詐欺犯行，辯稱：伊交
    付上開安泰銀行帳戶給「王先生」，並非出於販賣帳戶之意
    思，係被騙的，伊不認識「王先生」，是「王先生」說要幫
    伊保管存摺，伊才會收5000元云云。經查：
  (一)被害人戊○○、乙○○、丁○○、丙○○分別於98年6月
      30 日17時16分許、19時10分許、19時25分許、20時20分
      許，遭詐騙集團成員電話佯稱其網路購物設定成分期付款
      ，帳戶會被自動扣款，須到ATM重新操作取消云云，致被
      害人戊○○、乙○○、丁○○、丙○○因而陷於錯誤，依
      其指示於同日17時51分許、19時48分許、20時15分許、20
      時14分許，分別匯款2萬9989元、2萬9989元、1萬9998元
      、1萬39 98元至被告申辦之上開安泰銀行帳戶內，該款項
      並旋遭提領一空等情，業據被害人戊○○、乙○○、丁○○、丙○○於警詢時指述明確，被告對此亦不爭執，並有
      自動櫃員機之交易明細單3紙、被害人戊○○提供之合作
      金庫銀行存摺明細、安泰商業銀行通化簡易型分行98年7
      月15日安通簡字第0980000082號及98年7月14日安通簡字
      第0980000 08 0號函暨所附之被告甲○○開戶資料及客戶
      存提記錄查詢表在卷足憑，顯見被告所有之前開安泰銀行
      帳戶確為詐騙集團成員實行詐欺取財犯行所使用，至為明
      確。
  (二)個人於金融機構開立之帳戶，事涉個人金錢款項之保管處
      理，具有從屬於個人之專屬特性，一般人均會妥適保管其
      帳戶資料，縱有出借或同意他人使用帳戶情事，亦均屬至
      親好友或具有特別信任關係之人，方可能為之，若屬正常
      使用，應無任意交予毫不相干之人之理，況申請開設金融
      機構帳戶並無任何特殊之限制，一般民眾皆可以存入最低
      開戶金額之方式自由申請開戶，並得同時於不同金融機構
      申請多數存款帳戶使用，此乃眾所週知之事實。被告雖辯
      稱係因聽信該名「王先生」之言，方交付帳戶之存摺、提
      款卡並告知密碼供其保管，不知對方係要用來詐騙云云，
      然被告並不認識該名「王先生」，則該名「王先生」如何
      為被告保管帳戶，又如僅係保管帳戶，何需告知密碼，再
      於他人為本人保管物品之情況下，本人支付一定之保管費
      ，係屬常情，豈有他人交付本人價金而為本人保管物品之
      理，遑論被告交付上開安泰銀行及聯邦銀行之帳戶予該名
      「王先生」後，竟收取該名「王先生」所交付之對價5000
      元，何來受騙之有，被告前揭所辯，均有違常理，實不足
      採。
  (三)按刑法上之故意犯，可分為直接故意與不確定故意，所謂
      不確定故意即指行為人對於構成犯罪之事實，預見其發生
      而其發生並不違反其本意，刑法第13條第2項定有明文。
      次按存款帳戶之存摺、印章、提款卡及密碼，僅係供使用
      人作為存款、提款、匯款或轉帳之工具，一般人在正常情
      況下，均得自行向銀行申請開立存款帳戶，而領取帳戶存
      摺、金融卡使用，並無任何特定身份之限制；苟非意在將
      該存款帳戶作為犯罪之不法目的或掩飾真實身份，實無蒐
      集他人存款帳戶金融卡之必要。且近來以各種理由，撥打
      電話至一般民眾行動電話或住家，佯稱退稅、欠款、查詢
      帳戶、中獎，或如同本案假冒網路購物賣家騙稱付款方式
      設定有誤等詐欺取財之犯罪類型層出不窮，而該等犯罪，
      多數均利用人頭帳戶作為出入帳戶，已經媒體廣為披載，
      如係一成年且智力成熟之人，對此應知之甚詳，而仍將銀
      行提款卡及密碼交予使用，則其帳戶將被利用為犯詐欺取
      財罪之出入帳戶使用，當為其所能預見，且其發生並未違
      反被告本意。查被告於審理中供稱：「（問：密碼可否告
      訴別人？）密碼不可以告訴別人」、「問：為什麼不可告
      訴別人？）是私人使用的密碼」等語（見本院卷第34頁反
      面、第35頁），益徵被告知悉提款卡密碼之保密性，卻於
      收受該名王先生所支付之5000元時，除將其安泰銀行之存
      摺、提款卡交付，並將密碼告知其不認識之該名王先生，
      被告顯係出賣帳戶，使該名王先生得以使用其帳戶為不法
      所得款項之進出行為。更何況被告於審理中供稱：「（問
      ：最近十年來詐騙集團猖獗，就是因為有人將帳戶給詐騙
      集團使用，這個你是否知道？）我知道」等語（見本院卷
      第36頁反面），已足認其主觀上對於其帳戶遭人使用供以
      遂行詐欺取財犯行一事，應有所預見懷疑，竟仍容任該詐
      欺結果之發生，而為存摺、提款卡之交付行為，自具有幫
      助詐欺之故意。
  (四)再勾稽上開安泰銀行帳戶係於98年6月29日所開立，被告
      復於警詢中自承其於開立帳戶後之98年6月29日至7月1日
      間之交易非其所為乙情，有上開安泰銀行帳戶之開戶資料
      及客戶存提記錄查詢表在卷可查，應認被告係於98年6 月
      29日某時許，將上開安泰商業銀行帳戶之存摺、提款卡及
      密碼交與「王先生」使用甚明。從而，被告竟仍將銀行提
      款卡及密碼提供「王先生」使用，而有幫助該人利用其帳
      戶犯詐欺取財罪之不確定故意，至為明確，雖被告非實際
      領取上開詐欺所得，但仍無解於其幫助他人詐欺取財之罪
      責，自屬當然。
  (五)綜上所述，被告所辯，實為臨訟飾卸脫免之詞，難以採信
      。本案事證明確，被告幫助詐欺取財之犯行，堪以認定，
      應依法論科。
三、按幫助犯之成立，主觀上行為人須有幫助故意，客觀上須有
    幫助行為，意即需對於犯罪與正犯有共同之認識，而以幫助
    之意思，對於正犯資以助力，而未參與實施犯罪之行為者而
    言（最高法院75年度台上字第1509號、88年度台上字第1270
    號判決意旨參照）。被告甲○○基於幫助之犯意，提供上開
    安泰銀行帳戶之存摺、提款卡及密碼予他人使用，使得收受
    該帳戶之人得利用被告之帳戶作為詐騙財物後匯款之工具，
    而遂行詐欺取財之犯行，核其所為係犯刑法第339條第1項、
    同法第30條第1項之幫助詐欺取財罪。被告係同時地交付上
    開安泰銀行帳戶存摺、金融卡、密碼等資料予「王先生」之
    行為，幫助正犯侵害被害人戊○○、乙○○、丁○○、丙○○之財產法益，故係一行為觸犯數罪名，為想像競合犯，應
    依刑法第55條規定，從一重處斷。又被告所為係幫助犯，爰
    依依刑法第30條第2項之規定，按正犯之刑減輕之。爰審酌
    被告提供上開安泰銀行帳戶之存摺、提款卡及密碼予真實姓
    名、年籍不詳之成年人使用，使他人得利用上開帳戶轉匯詐
    騙款項，助長詐欺犯罪之猖獗，影響社會正常經濟交易安全
    ，增加被害人尋求救濟之困難，破壞治安及金融秩序甚鉅，
    犯後復未坦承犯行，犯後態度難謂良好，惟考量其尚無前科
    ，有臺灣高等法院被告前案紀錄表在卷可稽，且僅係提供帳
    戶，並未直接參與詐欺犯行，犯罪情節較輕微，及本件被害
    人受騙金額，兼衡以被告之品行、生活狀況、智識程度等一
    切情狀，量處如主文所示之刑，並諭知易科罰金之折算標準
    。公訴人認應量處有期徒刑5月等語，顯有未洽。
據上論斷，應依刑事訴訟法第299條第1項前段，刑法第30條第1
項前段、第2項、第339條第1項、第55條前段、第41條第1項前段
，刑法施行法第1條之1第1項、第2項前段，判決如主文。
本案經檢察官楊展庚到庭執行職務。
中    華    民    國    99    年    3    月    22    日
                  刑事第十六庭  法  官  蔡守訓
                                法  官  徐千惠
                                法  官  羅月君
上正本證明與原本無異。
如不服本判決應於收受送達後10日內向本院提出上訴書狀，並應
敘述具體理由；其未敘述上訴理由者，應於上訴期間屆滿後20日
內向本院補提理由書（均須按他造當事人之人數附繕本）「切勿
逕送上級法院」。
                                書記官  鄭淑丰
中    華    民    國    99    年    3     月    22    日
附錄本件論罪科刑法條全文：
中華民國刑法第30條
（幫助犯及其處罰）
幫助他人實行犯罪行為者，為幫助犯。雖他人不知幫助之情者，
亦同。
幫助犯之處罰，得按正犯之刑減輕之。
中華民國刑法第339條
（普通詐欺罪）
意圖為自己或第三人不法之所有，以詐術使人將本人或第三人之
物交付者，處 5 年以下有期徒刑、拘役或科或併科 1 千元以下
罰金。
以前項方法得財產上不法之利益或使第三人得之者，亦同。
前二項之未遂犯罰之。

司法院資訊處製作；財團法人民間司法改革基金會備份。
